臺灣臺北地方法院刑事判決　　　　　　 93年度簡上字第183號
上訴人
即被告丙○○男
輔佐人
即被告之配偶甲○○
上開上訴人即被告因恐嚇案件，不服本院九十三年度簡字第一三
二四號，中華民國九十三年五月三十一日第一審刑事簡易判決（
檢察官聲請簡易判決處刑案號：臺灣臺北地方法院檢察署九十三
年度偵字第六四九七號），提起上訴，本院管轄之第二審合議庭
適用第一審通常程序判決如下：
    主  文
原判決撤銷。
丙○○無罪。
    事  實
一、聲請簡易判決處刑意旨略以：上訴人即被告丙○○與乙○○
    係鄰居關係，於民國九十一年十一月二日二十一時二十五分
    許，雙方因故起爭執，被告即在臺北市○○○路○段一七五
    號大樓電梯內，基於恐嚇之犯意，以「要找人在暗巷打你」
    之言語恐嚇乙○○，使乙○○心生畏懼，致生危害於安全，
    因認被告涉犯刑法第三百零五條之恐嚇危害安全罪嫌云云。
二、按犯罪事實應依證據認定之，無證據不得認定其犯罪事實。
    又不能證明被告犯罪者，應諭知無罪之判決，刑事訴訟法第
    一百五十四條第二項、第三百零一條第一項分別定有明文。
    又事實之認定，應憑證據，如未能發現相當證據，或證據不
    足以證明，自不能以推測或擬制之方法，為裁判基礎（最高
    法院四十年臺上字第八六號判例意旨參照）；且認定犯罪事
    實所憑之證據，雖不以直接證據為限，間接證據亦包括在內
    ，然而無論直接證據或間接證據，其為訴訟上之證明，須於
    通常一般之人均不致有所懷疑，而得確信其為真實之程度者
    ，始得據為有罪之認定，倘其證明尚未達到此一程度，而有
    合理之懷疑存在而無從使事實審法院得有罪之確信時，即應
    由法院為諭知被告無罪之判決（最高法院七十六年臺上字第
    四九八六號判例意旨參照）。末按告訴人之告訴，係以使被
    告受刑事訴追為目的，是其陳述是否與事實相符，仍應調查
    其他證據以資審認，此亦據最高法院五十二年臺上字第一三
    ○○號判例闡釋甚明。
三、本件公訴人認被告涉有前開犯嫌，僅以告訴人乙○○之證言
    及電梯錄影設備翻拍照片影本一幀為其主要論據。訊據被告
    堅決否認有何恐嚇危害安全犯行，辯稱：伊並無對告訴人口
    出恐嚇之言詞，電梯錄影設備翻拍照片中，僅顯示伊與告訴
    人以食指互指對方而可認定雙方確有糾紛，但不足以證明伊
    有恐嚇犯行，更無法證明告訴人有何心生畏懼之情，證人丁
    ○○亦可證明伊並無口出「要找人在暗巷打你」之言詞等語
    。經查：
（一）證人即被告之女丁○○於本院審理時證稱：九十一年十一
      月二日二十一時二十五分許，伊偕同父親即被告欲搭乘電
      梯自住處下樓至醫院探望生病之祖父，在電梯內遇見告訴
      人，被告詢問告訴人在其住處門口吐痰之緣由，告訴人即
      口出「你想要火拚嗎？」及其他兇狠的話語，並以腳踏車
      擋住被告出路不讓其出電梯，想與被告打架，被告並無對
      告訴人說「要找人在暗巷打你」之言詞等語（見本院卷第
      六四頁）。雖證人為被告之女，惟其係本件之目擊證人，
      其證詞非不得為本件認定事實存否之證據，縱或因其與被
      告之關係，而致其所言是否屬實尚有懷疑，惟否認其證言
      亦無足引為被告犯罪之積極證據。告訴人雖表示事發時與
      渠等同在電梯內者係被告之子，而非證人，惟其就上開所
      指並未能提出任何證據供本院參酌。至若卷附之電梯錄影
      十五、十六頁），雖僅見被告及告訴人二人，未見證人在
      其內，惟該照片並未能顯現電梯全貌，而有部分角度未能
      攝入，又是時證人為國小五年級之學生，身高僅為一百三
      十幾公分，此業據證人證述明確，則考量證人之身高及電
      梯錄影設備拍攝角度，證人極有可能站立於電梯錄影設備
      未能攝入之位置，又告訴人亦不否認當時電梯內尚有第三
      人在場，且因電梯錄影設備死角之故，致未能於照片上顯
      現，故即便上開照片未能顯現證人亦在電梯內，亦無法據
      以否認證人確在電梯內之事實。再者，依照片上所顯現之
      情形，係被告與告訴人二人以手指互比對方，按二人於爭
      執中因不滿而以手指互比對方，核與常情相符，惟尚難以
      此遽認被告有對告訴人口出「要找人在暗巷打你」言語之
      恐嚇危害安全犯行。
（二）復經本院向臺北市政府警察局松山分局調閱告訴人於九十
      一年十一月二日二十一時三十分許向該分局備案之紀錄，
      其中報案內容欄記載：「報案人稱於所述時地（即九十一
      年十一月二日二十一時二十分，在臺北市○○○路○段一
      七五號十六樓），遭鄭先生（民生東路五段一七五號十六
      樓，年約三十歲）作勢欲毆打，報案人唯恐遭遇不測，稱
      來本所備案。00000000（即十一月二日十時三十分）經報
      案人向管理員查證，該名男子為丙○○」等語（見本院卷
      第五四頁），是在該日二方爭執過後五分鐘告訴人向警方
      備案之紀錄裡，亦未提及被告曾口出「要找人在暗巷打你
      」之恐嚇言語。又被告與告訴人在本件爭執過後，嗣於九
      十三年三月二十二日簽署和解書，告訴人同意撤回告訴，
      此有和解書及民眾請求警察機關撤回原告告訴案件申請書
      各一紙在卷可憑（見九十三年度偵字第六四九七號卷第三
      、四頁），惟於上開文件上，除載明二人協調後認為係誤
      會一場，故在外自行和解外，並無其他詳細和解經過記載
      ，而告訴人報警對被告提出告訴之時間，係九十三年一月
      二十九日，此有警製調查筆錄附卷可稽（見九十三年度偵
      字第六四九七號卷第八至十頁），是該和解書既係簽立於
      告訴人報警提出告訴之後，衡諸常情，被告或為息事寧人
      ，始同意與告訴人就渠等爭執一事達成和解，惟尚難據此
      認為其即承認確有恐嚇告訴人一事，況被告於簽立和解書
      後、檢察官偵查時，仍堅稱其未恐嚇告訴人，故實難以未
      載明和解詳細情形之和解書即推認被告有恐嚇危害安全犯
      行。
四、綜上，公訴人所舉事證，尚有合理性之懷疑存在，致使無從
    確信被告所為，該當恐嚇罪名無誤，本件核屬不能證明被告
    犯罪，原審疏未詳查，遽對被告論罪，尚有未洽，被告之上
    訴為有理由，應由本院將原判決撤銷，另為無罪之諭知，以
    昭審慎。
據上論斷，應依刑事訴訟法第四百五十五條之一第一項、第三項
、第三百六十九條第一項前段、第三百六十四條、第三百零一條
第一項，判決如主文。
本案經檢察官孟令士到庭執行職務。
中　　華　　民　　國　　93　　年　　12　　月　　30　　日
                        臺灣臺北地方法院刑事第一庭
                            審判長法  官    陳興邦
                                  法  官    劉亭柏
                                  法  官    劉素如
以上正本證明與原本無異。
如不服本判決，應於判決送達後十日內向本院提出上訴狀（應抄
附繕本）。告訴人或被害人如對於本判決不服者，應具備理由請
求檢察官上訴，其上訴期間之計算係以檢察官收受判決正本之日
期為準。
                                   書記官   陳俐妙
中　　華　　民　　國　　93　　年　　12　　月　　30　　日
